臺灣臺中地方法院刑事判決
110年度交易字第866號
公  訴  人  臺灣臺中地方檢察署檢察官
被      告  祁駿騰



上列被告因過失傷害案件，經檢察官提起公訴（110年度偵字第9
343號），本院判決如下：
    主  文
祁駿騰犯過失傷害罪，處拘役參拾日，如易科罰金，以新臺幣壹
仟元折算壹日。
    犯罪事實
一、祁駿騰於民國109年8月3日凌晨，騎乘牌照號碼ENE-0000號
　　普通重型機車（下稱甲車），沿臺中市西屯區（下同）西安
  　街由南往北方向行駛，於同日凌晨0時0分許，行駛至西安街
　　與福星路交岔路口（下稱本案交岔路口）前時，本應注意機
　　車行駛至交岔路口，其左轉彎時，應行至交岔路口中心處左
　　轉，且轉彎車應讓直行車先行，而依當時天候晴、夜間有照
　　明、柏油路面乾燥且無缺陷、道路無障礙物且視距良好等狀
　　況，並無不能注意之情事，竟疏未注意及此，未行駛至本案
　　交岔路口中心處，即貿然從本案交岔路口南端之行人穿越道
　　（下稱本案行人穿越道）處左轉彎準備駛入福星路，復未注
　　意讓其對向之直行車先行，適黃司溥騎乘牌照號碼MVU-0000
　　號普通重型機車（下稱乙車），沿西安街由北往南方向行駛
  　通過本案交岔路口至本案行人穿越道之西側處，見狀後閃避
　　不及，以致甲車、乙車之前車頭發生碰撞（下稱本案事故）
　　，黃司溥因而人、車倒地，並受有左側膝部挫傷之傷害。祁
　　駿騰於肇致上開交通事故後，停留在事故現場，並於有偵查
　　權限之公務員發覺前，主動向據報前往現場處理之員警表明
　　其為肇事者，自首而接受裁判。
二、案經祁駿騰訴由臺中市政府警察局第六分局報告臺灣臺中地
    方檢察署檢察官偵查後起訴。
    理  由
一、證據能力：
(一)按被告以外之人於審判外之陳述，雖不符前4條之規定，而
    經當事人於審判程序同意作為證據，法院審酌該言詞陳述或
    書面陳述作成時之情況，認為適當者，亦得為證據；當事人
    、代理人或辯護人於法院調查證據時，知有第159條第1項不
    得為證據之情形，而未於言詞辯論終結前聲明異議者，視為
    有前項之同意，刑事訴訟法第159條之5定有明文。經查，本
    案認定犯罪事實所引用之卷內被告祁駿騰以外之人於審判外
    之陳述，檢察官、被告於本院準備程序均不爭執其作為本案
    證據之證據能力，於辯論終結前亦未對該等證據之證據能力
    聲明異議，本院復審酌前揭陳述作成時之情況，並無違法取
    證之瑕疵，亦認以之作為證據為適當，是本案有關被告以外
    之人於審判外之言詞或書面陳述等供述證據，依前揭法條意
    旨，自均得為證據。
(二)按除法律另有規定外，實施刑事訴訟程序之公務員因違背法
    定程序取得之證據，其有無證據能力之認定，應審酌人權保
    障及公共利益之均衡維護，刑事訴訟法第158條之4定有明文
    。經查，本案認定犯罪事實所引用之卷內非供述證據，並無
    證據證明係實施刑事訴訟程序之公務員違背法定程序所取得
    ，且經本院於審理中提示並告以要旨而為調查時，檢察官、
    被告均未表示該等非供述證據不具證據能力，揆諸上開規定
    ，自應認均具有證據能力。
二、認定事實所憑之證據及得心證之理由：
(一)訊據被告固坦承其於前揭時、地，騎乘甲車與告訴人黃司溥
    所騎乘乙車發生碰撞，告訴人因而人、車倒地，並受有左側
    膝部挫傷之傷害等事實，惟矢口否認有何過失傷害犯行，辯
    稱：當初我是因為要閃躲前方的汽車，才會騎車停在道路左
    側的斑馬線上，我沒有貿然左轉；本案我沒有過失，我覺得
    我逆向停車只是行政違規，告訴人應該有足夠的反應時間可
    以避免碰撞云云（本院卷第35、61至62頁）。經查：
 1、被告於109年8月3日凌晨0時0分許，在本案行人穿越道之西
    側處，騎乘甲車與告訴人所騎乘乙車發生碰撞，告訴人因而
    人、車倒地，並受有左側膝部挫傷之傷害等情，為被告於警
　　詢、偵詢、本院準備及審理程序所是認（偵卷第15至21、96
　　頁、本院卷第35至37、61至62頁），且據證人即告訴人於警
    詢、偵詢時證述明確（偵卷第23至27、96頁），並有臺中市
    政府警察局交通事故補充資料表、臺中市政府警察局第六分
    局道路交通事故現場圖、調查報告表及談話紀錄表、澄清綜
    合醫院中港分院診斷證明書、車號查詢機車車籍資料、證號
    查詢機車駕駛人資料、案發現場及車損照片、道路監視器錄
    影畫面截圖等在卷可佐（偵卷第29、33至41、45至57、61、
    67至73頁），是此部分事實，堪以認定。
 2、被告雖以前揭情詞置辯，然本案被告於騎乘甲車至本案行人
    穿越道西側處之前，乃係沿西安街之道路中間、跟在一部汽
    車後方由南往北方向朝本案交岔路口行駛乙情，業據被告於
    本院審理中供稱明確（本院卷第35至37頁），且細觀卷附之
    道路監視器錄影畫面（從本案交岔路口之西南端往前拍攝，
    畫面範圍未涵蓋本案行人穿越道）截圖，可見本案告訴人騎
    乘乙車由北往南行駛通過本案交岔路口中心處後，其對向有
    一部黑色汽車行駛至本案交岔路口中心處後往左偏向，而當
    時該部汽車後方與錄影畫面最右端之距離（約一部機車之長
    度）內，並未出現甲車或其他車輛等情（偵卷第61頁），是
    依被告在本案行人穿越道西側處與告訴人所騎乘乙車發生碰
    撞前之行車位置、與前車之距離，不論被告前方汽車之行車
    動向為何，均難認已注意到前車動向之被告有何無法採行減
    速、不變行向煞停而不得不往左偏駛之情形，堪認被告係欲
    從本案行人穿越道處搶先左轉彎，始騎乘甲車偏離原本行車
    位置（道路中間）而往左行駛至本案行人穿越道西側甚明。
    況被告於本案事故現場與到場處理員警談話時，就其案發前
    之行向、車道及經過情形，亦係供稱：我沿西安路左轉彎福
    星路往逢甲路方向，我有打方向燈，我發現對方時已在正前
    方10公尺處，我有煞車就發生碰撞了等語，此有被告之道路
    交通事故談話紀錄表在卷可稽（偵卷第90頁），而明確供述
    其於案發時係沿西安路左轉彎往福星路方向行駛，益徵被告
    係為左轉彎而行駛至本案行人穿越道之西側無訛。至被告於
    偵詢及本院審理中改稱，其係因前方汽車之行車動向、為閃
    避前方汽車才會行駛至本案行人穿越道之西側等情，不僅與
    上開道路交通事故談話紀錄表所記載內容迥然不同，復與其
    於110年2月4日警詢時供稱：當初我沿西安路要往光明路直
    行，而告訴人沿西安街往光華街直行，我發現告訴人時大約
    距離10公尺，我是為了閃避告訴人的撞擊才想要左轉，我有
    打方向燈等語（偵卷第17至19頁），顯有不一致，益徵本案
    被告所辯，純屬臨訟卸責之詞，委無可採。
(二)按汽車（包括機車）行駛至交岔路口，其左轉彎時，應行至
    交岔路口中心處左轉，且轉彎車應讓直行車先行，道路交通
    安全規則第102條第1項第5、7款可資參照。基此，被告於前
    揭時、地騎乘甲車欲從本案交岔路口左轉彎時，本應注意須
    行駛至本案交岔路口中心處始得左轉，且應讓對向之直行車
    先行，而依當時狀況，並無不能注意之情事，則被告疏未注
    意及此，尚未行駛至本案交岔路口中心處，即貿然從本案行
    人穿越道處搶先左轉彎，顯有過失，且其過失行為與本案告
    訴人人、車倒地及受有左側膝部挫傷之傷害，具有相當因果
    關係，被告自應對此負過失傷害罪責。
(三)另公訴意旨固認告訴人就本案事故亦具有疏未注意前方狀況
    、減速慢行、作隨時停車之準備等肇事因素，按汽車（包括
    機車）行駛時，駕駛人應注意車前狀況，以及汽車（包括機
    車）行經無號誌之交岔路口，應減速慢行，作隨時停車之準
    備，道路交通安全規則第93條第1項第2款、第94條第3項分
    別定有明文。惟查，本案交岔路口係設有普通二時相行車管
    制號誌之交岔路口，而非無號誌交岔路口，此有前揭道路交
    通事故現場圖及調查報告存卷可參，則告訴人既係於遵照號
    誌騎乘乙車由北往南方向通過本案交岔路口後，在本案行人
    穿越道之西側處與被告發生本案事故，可否遽認告訴人就本
    案事故具有未減速慢行、作隨時停車之準備等疏失行為，自
    有疑義；又被告就本案事故具有未行駛至交岔路口中心處即
    貿然左轉彎之過失，以及告訴人係於騎乘乙車由北往南通過
    本案交岔路口並經過對向之黑色汽車後，在本案行人穿越道
    之西側處與被告所騎乘甲車發生碰撞等節，業經本院說明、
    認定如前，是依告訴人行駛至本案案發地點前之對向車況、
    本案被告之過失態樣、本案案發地點等客觀情狀，告訴人有
    無注意到被告將違規從其前方之本案行人穿越道進行左轉彎
    此一車前狀況之合理可能，實屬有疑。綜此，依卷內事證，
    尚不足認告訴人就本案事故具有上開公訴意旨所指之未注意
    前方狀況、減速慢行、作隨時停車之準備等肇事因素，此部
    分部公訴意旨容有未洽，爰予以更正，附此敘明。
(四)綜上所述，本案事證明確，被告犯行足以認定，應予依法論
    罪科刑。
三、核被告所為，係犯刑法第284條前段之過失傷害罪。
四、被告於肇事後留在現場，並於有偵查犯罪權限之公務員尚未
    發覺本案係何人犯罪前，主動向到場處理之臺中市政府警察
    局第六分局第六交通分隊警員承認其為肇事者，而接受裁判
    ，有臺中市政府警察局道路交通事故肇事人自首情形紀錄表
    在卷可參（偵卷第63頁），核與自首之要件相符，審酌本案
    係過失犯行，較無被告憑恃自首減刑以遁飾犯罪惡性之疑慮
    ，爰依刑法第62條前段減輕其刑。
五、爰以行為人之責任為基礎，審酌被告始終否認犯行之犯後態
    度，以及被告於騎乘機車來往通行時，本應注意欲在交岔路
    口左轉彎，應行至交岔路口中心處進行左轉彎，且轉彎車應
    讓直行車先行，竟疏於遵行上開注意義務，貿然於本案行人
    穿越道處左轉彎，造成本案事故，致告訴人受有左側膝部挫
    傷之傷害，不僅需耗費額外時間、金錢就醫診治，亦對日常
    生活產生相當影響，自應予以非難。又被告迄本案判決前，
    仍未與告訴人就本案成立和解或調解，足見本案所生損害尚
    未經被告為相當填補，惟考量被告未曾因刑事案件經法院論
    罪科刑，有臺灣高等法院被告前案紀錄表在卷可憑，素行尚
    可，以及被告停留在事故現場並主動向員警表明其為肇事者
    之犯後態度，暨被告自陳大學畢業之智識程度、已婚、原從
    事外送員工作、但因本案事故造成機車損壞而無法繼續工作
    、待業中、與父母及太太同住、家庭經濟普通之生活狀況（
    本院卷第62頁）等一切情狀，量處如主文所示之刑，並諭知
    易科罰金之折算標準，以示懲儆。
據上論斷，應依刑事訴訟法第299條第1項前段，刑法第284條前
段、第62條前段、第41條第1項前段，刑法施行法第1條之1第1項
，判決如主文。
本案經檢察官林宏昌提起公訴，檢察官林煒容到庭執行職務。
中　　華　　民　　國　 110　　年　　9 　　月　　16　　日
                  刑事第五庭    審判長法　官　劉麗瑛
                                      法  官  吳孟潔
                                      法  官  蔡宗儒
以上正本證明與原本無異。
如不服本判決應於收受送達後20日內向本院提出上訴書狀，並應
敘述具體理由；其未敘述上訴之理由者，應於上訴期間屆滿後20
日內向本院補提理由書（均須按他造當事人之人數附繕本）「切
勿逕送上級法院」。
告訴人或被害人如不服判決，應備理由具狀向檢察官請求上訴，
上訴期間之計算，以檢察官收受判決正本之日起算。
                                      書記官  潘瑜甄  
中　　華　　民　　國　　110 　年　　9 　　月　　16　　日
附錄本案論罪法條全文：
中華民國刑法第284條
因過失傷害人者，處1年以下有期徒刑、拘役或10萬元以下罰金
；致重傷者，處3年以下有期徒刑、拘役或30萬元以下罰金。